臺灣新北地方法院民事判決　　　　　　 110年度簡上字第35號
上　訴　人　陳麒文　

訴訟代理人　姚昭秀律師
被　上訴人　李文琪　

兼　上一人
訴訟代理人　李耀麟　

上列當事人間請求侵權行為損害賠償事件，上訴人對於中華民國
109 年11月24日本院板橋簡易庭109 年度板簡字第844 號第一審
判決提起上訴，本院於110 年10月5 日言詞辯論終結，判決如下
：
    主      文
上訴駁回。
第二審訴訟費用由上訴人負擔。
    事實及理由
壹、程序方面：
    按當事人在第二審為訴之變更或追加，非經他造同意，不得
    為之。但擴張或減縮應受判決事項之聲明者，不在此限，民
    事訴訟法第446 條第1 項但書、第255 條第1 項第3 款定有
    明文。再依民事訴訟法第436 條之1 第3 項規定，上開規定
    於簡易程序之上訴程序準用之。經查，上訴人原審時聲明：
    被告（即被上訴人）應賠償原告（即上訴人）新臺幣（下同
    ）50萬元整，及自追加起訴狀繕本送達被告之翌日起至清償
    日止，按年息5%計算之利息。上訴聲明則為：㈠原判決廢棄
    。㈡上開廢棄部分，被上訴人各應給付上訴人50萬元整，及
    自追加起訴狀繕本送達被告之翌日起至清償日止，按年息5%
    計算之利息（見本院卷第19頁）。嗣於民國110 年8 月19日
    準備程序期日當庭變更上訴聲明為：㈠原判決廢棄。㈡上開
    廢棄部分，被上訴人應給付上訴人50萬元，及自起訴狀繕本
    送達被上訴人之翌日起，至清償日止，按年息5%計算之利息
    （見本院卷第95頁至第96頁），再於110 年10月5 日言詞辯
    論期日，更正上訴聲明為：㈠原判決廢棄。㈡上開廢棄部分
    ，被上訴人應給付上訴人50萬元，及自109 年7 月27日起，
    至清償日止，按年息5%計算之利息。核均屬上訴聲明之擴張
    與減縮，依上開說明，自應准許。
貳、實體方面：
一、上訴人主張：
  ㈠被上訴人李文琪與李耀麟為父子，渠等於109 年2 月3 日約
    21時5 分，在上訴人住家外馬路（即新北市○○區○○路00
    0 巷00號附近），對著整條街大聲喊「莒光路120 巷12號（
    五）3 樓的先生是檢舉達人，整條街都是他檢舉的，要鄰居
    小心提防這個人，他車牌號碼0000，早上7 點20分下午16時
    30分會出現，大家要小心被他檢舉」等語。被上訴人於公開
    場合，對著街坊鄰居大聲誹謗上訴人為整條街之檢舉達人，
    及侮辱上訴人為檢舉達人，持續約有10至20分鐘之久，鄰居
    因此紛紛開窗聆聽被上訴人述說上訴人為是檢舉達人、要大
    家小心這戶的年輕人等歧視性字眼，依社會常情，所謂的檢
    舉達人在閩南語之中，就是「抓耙子」，被引申為「告密者
    」的代稱，故被上訴人行為已屬蓄意散布指摘及傳述足以毀
    損上訴人名譽之事。
  ㈡被上訴人李耀麟於原審已有自認，於原證一（即上證一）錄
    影光碟所紀錄的，被上訴人李耀麟確實有在大街上大喊上訴
    人是檢舉達人，並表示整條街的檢舉都是上訴人所為，但法
    院對此部分未在判決理由中具明被上訴人李耀麟已有自認，
    就此部分上訴人認為被上訴人李耀麟影射整條街的違規檢舉
    行為都是上訴人所為，為惡意散播不實謠言，確實傷害上訴
    人名譽，而上訴人也確實因此遭受街坊鄰居的質疑及異樣眼
    光，故此部分認為對上訴人之人格權造成侵害；被上訴人李
    文琪雖否認有侵權行為，但上訴人也在事發當天聽到被上訴
    人李文琪在現場和被上訴人李耀麟說同樣的話，只是沒有蒐
    證，但這部分上訴人配偶有確實聽聞，因此被上訴人李文琪
    部分上訴人認為也構成侵權行為。從而，爰依民法第184 條
    第1 項、第195 條第1 項前段規定，提起本件訴訟等語。
二、被上訴人則以：
    上訴人長期以住家3 樓裝設之監視器，窺視被上訴人1 樓住
    家門口，並向警察局檢舉車輛違規停車，警方曾勸上訴人不
    必如此，但上訴人仍執意為之，久而久之，上訴人遂有「檢
    舉達人」之稱號，達人之稱號一般是肯定尊稱，並無侵害上
    訴人名譽權之可能。且目前警方已將檢舉獎金刪除，是上訴
    人長期為了公共利盈之檢舉已無利可圖，足證上訴人之「檢
    舉達人」稱號隱涵有「積極維護法律秩序之社會意義」。另
    事發當時很多住戶出來都在講這件事，被上訴人李耀麟也有
    講，但聲音吵雜，無法辨識，那時管區警察有來，里長也有
    來，上訴人說要提告，被上訴人就一起去派出所做筆錄，原
    證一中被上訴人李耀麟在講話的時候，被上訴人李文琪不在
    場。這件事都是透過里長跟上訴人溝通，但上次開庭後過幾
    天被上訴人又收到一張檢舉罰單，這次被上訴人是停在自己
    家門前等語置辯。
三、本件原審判決上訴人敗訴之判決，上訴人聲明不服提起上訴
    ，並聲明：㈠原判決廢棄。㈡上開廢棄部分，被上訴人應給
    付上訴人50萬元，及自109 年7 月27日起，至清償日止，按
    年息5%計算之利息。被上訴人則聲明：上訴駁回。
四、本院之判斷：
  ㈠按「因故意或過失，不法侵害他人之權利者，負損害賠償責
    任」、「不法侵害他人之身體、健康、名譽、自由、信用、
    隱私、貞操，或不法侵害其他人格法益而情節重大者，被害
    人雖非財產上之損害，亦得請求賠償相當之金額。其名譽被
    侵害者，並得請求回復名譽之適當處分」，民法第184 條第
    1 項前段、第195 條第1 項前段分別定有明文。次按當事人
    主張有利於己之事實者，就其事實有舉證之責任，民事訴訟
    法第277 條前段定有明文，復按民事訴訟如係由原告主張權
    利者，應先由原告負舉證之責，若原告先不能舉證，以證實
    自己主張之事實為真實，則被告就其抗辯事實，即令不能舉
    證，或其所舉證據尚有疵累，亦應駁回原告之請求，最高法
    院72年台上字第4225號判決可資參照。
  ㈡經查，上訴人就所主張之前揭事實，固提出錄影檔光碟、新
    北市政府警察局中和分局國光派出所報案三聯單、上訴人就
    醫藥品明細證明等件影本為證（見原審卷第17頁至第23頁）
    。被上訴人李耀麟並自認該錄影檔光碟中大聲講話並稱上訴
    人為檢舉達人之男子為被上訴人李耀麟（見本院卷第92頁至
    第94頁），惟被上訴人否認有侵害上訴人之名譽權，並以前
    詞置辯。經查：
  ⒈本院於準備程序期日當庭勘驗上開錄影檔光碟（即上證一）
    ，被上訴人李耀麟於上開時間地點大聲呼喊「…，就是摩托
    車騎2126這個，嘿3 樓仔，120 巷12號…都有開單，大家隔
    壁鄰居注意，我們120 巷這邊，120 巷12號3 樓這邊，有一
    個檢舉達人，專門在給我們照相檢舉的，給我們照相檢舉的
    喔，隔壁鄰居大家要互相照顧，要注意要注意一點喔…」、
    「大家要注意喔…他早上都7 點20上班，就開始出來照，下
    午差不7 點半下班，…2126…3 樓、120 巷12號3 樓，大家
    注意一點。車子啦、摩托車、盆栽啦，所有的大家都要注意
    一點喔，我們這邊出現一個檢舉達人檢舉達人，大家注意喔
    ，他都躲在樓梯那給我們照相…」等語，有勘驗筆錄在卷可
    考（見本院卷第92頁至第93頁）。而被上訴人李耀麟上開話
    語，乃分享有拍照檢舉違規俗稱「檢舉達人」人士出現在該
    社區之情事，並無何貶抑該人士之字詞，旨在提醒附近鄰居
    勿有違規行為，促使大眾遵守交通法令，以免違規被檢舉；
    雖有部分該檢舉達人特徵之描述，但亦無何貶抑或污蔑字詞
    ，且被上訴人李耀麟上開言詞中亦未影射整條街的違規行為
    係為上訴人所為，難認有何妨害上訴人名譽權之情事。
  ⒉至於被上訴人李文琪部分，上訴人自承上開錄影檔中並未錄
    到被上訴人李文琪（見本院卷第94頁），此外，上訴人未再
    提出證據證明被上訴人李文琪有何行為影響其名譽，而上訴
    人復未就因被上訴人等人上開於公共場所之行為，曾造成其
    有社會地位貶低、遭不特定人報復、危及住家及生命財產安
    全之情，為具體舉證及說明，則上訴人主張被上訴人應負本
    件侵權行為責任，賠償其損害，即非有理由，不應准許。
五、綜上所述，上訴人主張依侵權行為損害賠償之法律關係，請
    求被上訴人賠償50萬元，為無理由，應予駁回。原審為上訴
    人敗訴之判決，並無不合。上訴意旨指摘原判決不當，求予
    廢棄改判，為無理由，應予駁回。
六、本件事證已臻明確，兩造其餘主張及攻擊防禦方法與證據，
    經本院斟酌後，與本件判決結果已不生影響，故不一一論列
    ，附此敘明。
七、結論：本件上訴為無理由，依民事訴訟法第436 條之1 第3
    項、第449 條第1 項、第78條，判決如主文。
中    華    民    國   110    年    11    月    9     日
                  民事第七庭    審判長法  官  陳映如
 
                                      法  官  李宇銘
 
                                      法  官  謝宜雯
以上正本證明與原本無異。
本判決不得上訴。
中    華    民    國   110    年    11    月    9     日
                                      書記官  劉德玉